【裁判字號】    98,上易,1437
【裁判日期】    981105
【裁判案由】    詐欺
【裁判全文】
臺灣高等法院臺中分院刑事判決        98年度上易字第1437號
上  訴  人  臺灣臺中地方法院檢察署檢察官
被      告  乙○○
上列上訴人因被告詐欺案件，不服臺灣臺中地方法院98年度易字
第1781號中華民國98年7月30日第一審判決（起訴案號：臺灣臺
中地方法院檢察署96年度偵緝字第3516號），提起上訴，本院判
決如下：
    主  文
上訴駁回。
    理  由
一、本案經本院審理結果，認第一審判決以不能證明被告乙○○
    犯罪而諭知無罪，核無不當，應予維持，並引用第一審判決
    書所記載之理由及證據。
二、本件上訴意旨略以：證人即被告僱用在現場施工之傅傳清
    證稱：伊是依照被告之指示叫一般磚，伊有跟被告說與施工
    圖上記載清水磚不一樣，被告說沒有關係，證人即被告僱
    用在現場施工之林俊雄證稱：傅傳清有看到圖，他問我圖上
    寫清水磚，如果叫一般磚會不會有問題，我有反應給被告，
    並說是否要更改估價單，後來被告有去找告訴人，告訴人說
    這是大家互相信任就好，傅傳清要叫磚塊時，我有將情形告
    知被告，告訴人也有在場，告訴人也知道是用一般磚，但他
    並沒有異議，也沒有堅持要用清水磚等語，係屬袒護被告之
    詞，依照證人傅傳清之證詞，本件浴室若以清水磚施作，
    連工帶料，至少需新臺幣（下同）10萬餘元，而被告卻僅估
    5萬3000元，顯見其自始即無完成本件工程之意思，苟現
    今沒有生產清水磚，市面上無法買到清水磚，則被告、傅傳
    清、林俊雄豈能計算並比較清水磚與一般磚之價格等。認原
    審判決被告無罪，並不妥適，而提起上訴請求撤銷原判決，
    更為適當合法之判決。
三、按犯罪事實應依證據認定之，無證據不得認定犯罪事實；又
    不能證明被告犯罪者，應諭知無罪之判決，刑事訴訟法第15
    4條第2項、第301條第1項分別定有明文。再刑法第339條第1
    項詐欺取財罪，以意圖為自己或第三人不法所有，以詐術使
    人將本人或第三人之物交付為要件，所謂以詐術使人交付，
    必須被詐欺人因其詐術而陷於錯誤，若其所用方法不能認為
    詐術，亦不致使人陷於錯誤，即不構成該罪（參最高法院46
    年台上字第260號判例)。
四、本院訊據被告乙○○，其固坦承在本件估價單之品名欄內記
    載清水磚8吋、向被告收受工程款計35萬元、本件工程並未
    施作完成等事實，惟堅詞否認有詐騙告訴人丙○○之情，辯
    稱：伊是依據設計圖之記載來填寫估價單的品名，所以清水
    磚一詞係來自設計圖，但伊並不知道什麼是清水磚，依伊施
    作工程之經驗，一般浴室就是砌紅磚外面再貼磁磚，所以伊
    就照一般磚估價及施作，且要施作本件工程，必須要先施作
    一些挖土整路之周邊工程，當初沒有將這些工程一併估價，
    故需追加，而追加工程均已施作，工程款計9萬200元，伊到
    95年6月27日還有進料到工地施作，後來因為告訴人不給付
    追加工程款，致伊積欠施作之傅傳清2萬多元之工錢，雙方
    因而發生摩擦，伊才沒有將承包工程施作完畢，但伊已因本
    件工程支出40餘萬元等語。
五、經查，(一)證人劉福在於95年9月20日在警詢中陳稱：「丙○
    ○是看到我刊登報紙專精建造小木屋廣告後，自行前來與我
    商談有關建造小木屋之資訊才認識，我引薦林俊雄予丙○○
    負責建造小木屋之基礎工程，林俊雄又請他朋友乙○○承辦
    本件工程」等語（參警卷第5頁筆錄），告訴人在本院亦表
    示過程確係如此（參本院卷第46頁筆錄）。足徵並非被告主
    動去找告訴人承包本件工程，設計詐騙。(二)被告承包本件工
    程後，確實有僱用傅傳清及林俊雄去現場施作，此經渠二人
    於檢察官偵訊及原審審理中證述明確，並為告訴人所承認，
    復有告訴人所提出之施工現場照片11張附卷可稽（參警卷第
    24-30頁）。顯見被告並無向告訴人收取35萬元後，即與一
    般蓄意詐騙者一樣落跑不予施作之情。(三)證人即告訴人丙○
    ○於98年10月22日在本院具結證稱：「（問：為何說被告騙
    你？）我拿建築師的圖給他估價，是要做清水磚，施作當中
    我有發現材質不大對，好像不是清水磚，但被告有回答我說
    ，等他做完就知道」（參本院卷第46頁背面筆錄），可知告
    訴人就本件43萬8000元之工程，除了清水磚部分認為遭被告
    所騙外，其餘部分並不認為被告有詐騙之情。惟本件工程款
    總估價為43萬8000元，其中清水磚8吋部分，估價金額為5萬
    3000元，約為總金額之12%強，且被告雖未以清水磚施作，
    但確有載運一般磚到現場施作（參前揭照片）。茲被告若有
    意詐騙告訴人，理當詐騙全部工程款，自不可能僅就清水磚
    部分詐騙，縱果真僅欲詐得清水磚部分之工程款，亦無再進
    一般磚施作之理。(四)證人即告訴人丙○○於98年7月16日在
    原審審理中具結證稱：「估價單上之施作建材是被告按照設
    計師的設計圖寫的」（參原審卷第51頁背面筆錄），證人劉
    進福於98年7月16日在原審審理中具結證稱：「當時並沒有
    生產清水磚，市面上根本買不到，我是以一般磚來估價的，
    是被告請我估價的，是我建議被告說現在買不到清水磚，而
    且廁所沒有人用清水磚，所以他是以一般磚價格估價」（參
    原審卷第55頁背面筆錄）。可見本件被告係依照原設計圖來
    填載品名為清水磚，並非故意自撰清水磚訛詐告訴人，且雖
    然品名記載清水磚，但實際卻以一般磚之價格估價，是以被
    告嗣以一般磚施作工程，並無不法所得之情形，至於被告如
    此作為，是否有因便宜行事而違反當初與告訴人之約定，乃
    民事問題，縱有違約，亦非能遽認被告有刑事詐欺之故意。
    (五)告訴人於98年6月9日在原審準備程序中陳稱：「43萬8000
    元之外，確實有追加工程，雙方還沒有達成協議，被告有做
    一點點追加工程，就是把水溝挖了，追加工程我沒有給付被
    告錢」（參原審卷第18頁筆錄），於98年10月22日在本院審
    理中具結證稱：「被告有列一些追加工程讓我確認追加，但
    是我沒有要做這些工程，所以我不同意，這追加工程的單子
    上，我也沒有簽名，被告有要我先付這些追加工程的錢，我
    是有拒絕，前面有一塊地，我有要被告挖斜的，但是被告把
    它全部給挖掉，另外被告也有在後面做擋土牆，這些我並沒
    有要他做，所以這追加工程，因為不是我要他做的，所以我
    就沒有付款，偵卷第42頁之追加工程的估價單是被告提出來
    的，但這不是我要他做的，我也沒有簽名」（參本院卷第46
    頁筆錄）。足見被告確實有施作本件43萬8000元估價單以外
    之所謂追加工程，且告訴人對施作追加工程部分並未給付任
    何工程款。又告訴人雖證稱伊並不同意被告施作追加工程部
    分，惟一般自己蓋屋委託建造，因業主非一般建設公司，專
    業不足，事前未能規劃週詳，故於施工中變更設計或追加工
    程，乃常有之事，而一般受委託建造施工者，若未得業主之
    同意，自不敢擅自變更或追加工程，以免產生糾紛，被告自
    稱伊原來即是以蓋廁所、浴室等工程為業（參本院卷第36頁
    筆錄），亦即被告應有很多承包工程經驗，對此自不可能不
    知，是以若非告訴人同意，被告應不可能擅自施作追加工程
    ，且從告訴人自稱「前面有一塊地，我有要被告挖斜的，但
    是被告把它全部給挖掉」等語，及原來該份經告訴人同意之
    43萬8000元估價單也沒有告訴人之簽名（參警卷第17頁），
    亦即追加工程估價單沒有告訴人簽名，並不代表告訴人不同
    意等情，可信告訴人應有同意被告施作追加工程，只是施工
    結果不合告訴人意思而產生糾紛，致告訴人不願意付款。
六、綜上所述，本院認被告所辯堪以採信，本件應僅是被告依原
    設計圖之材料項目填寫估價單時，就清水磚乙項，未就實際
    情形與告訴人溝通，即依其施工經驗，逕行採用一般磚施作
    ，而引發工程糾紛，此應經由民事訴訟解決，與刑法詐欺取
    財罪之構成要件並不相當，非能遽以該罪相繩。此外，復查
    無其他積極證據足資證明被告有何上訴人所指之詐欺取財犯
    行。原審以不能證明被告犯罪為由，諭知無罪之判決，並無
    不合。檢察官上訴意旨，仍執前詞，指摘原判決不當，提起
    上訴，為無理由，應予駁回。
據上論斷，應依刑事訴訟法第373條、第368條，判決如主文。
本案經檢察官甲○○到庭執行職務。
中    華    民    國    98    年    11    月    5     日
            刑事第七庭    審判長法  官  林  榮  龍
                                法  官  張  惠  立
                                法  官  李  秋  娟
以上正本證明與原本無異。
不得上訴。
                                書記官  詹  錫  朋
中    華    民    國    98    年    11    月    5     日


司法院資訊處製作；財團法人民間司法改革基金會備份。
